臺灣苗栗地方法院交通事件裁定　　　　100年度交聲字第300號
移送機關　　交通部公路總局新竹區監理所苗栗監理站
異　議　人　莫鈞為
法定代理人　莫華郎
異　議　人　孔淑媛
上 列 一人
代　理　人　莫華郎
上列異議人等因違反道路交通管理處罰條例聲明異議案件，不服
交通部公路總局新竹區監理所苗栗監理站100 年9 月5 日竹監苗
字第裁54-F00000000、54-F00000000號裁決所為處分（舉發通知
單案號：苗縣警交字第F00000000 、F00000000 號），本院裁定
如下：
    主  文
異議駁回。
    理  由
一、原處分意旨略以：異議人即受處分人莫鈞為於民國100 年6
    月5 日10時55分騎乘IHB-071 號重型機車型行經台13線苗
    126 高速公路橋下處為苗栗縣警察局苗栗分局明德派出所警
    員舉發「1.無照駕駛（禁駛）、2.闖紅燈、3.裝置旋轉式號
    牌架」違規，另違規事實「裝置旋轉式號牌架」部分，應處
    分汽車（即本件違規重型機車）所有人，原舉發單位於本案
    入案前將汽車駕駛人及汽車所有人行為分開掣單，另掣單舉
    發苗縣警交字第F00000000 號違規通知單並郵寄汽車所有人
    即異議人孔淑媛，移送機關即原處分機關爰依道路交通管理
    處罰條例第21條第1 項第1 款、第53條第1 項、第12條第1
    項第7 款暨違反道路交通管理事件統一裁罰基準及處理細則
    第41條第4 項，分別裁處異議人莫鈞為罰鍰新臺幣（下同）
    7,800 元、記違規點數3 點、應參加道路交通安全講習，及
    異議人孔淑媛罰鍰5,400 元，吊銷汽車牌照，原處分並無不
    法等語。
二、異議意旨略以：異議人莫鈞為於100 年6 月5 日10時55分，
    行經於台13線、苗126 線經警舉發有無照駕駛、闖紅燈、裝
    置旋轉號牌架之違規，一張罰單僅限開立2 個項目，舉發警
    員卻開立3 項條款，且裝置旋轉車牌架，應另開立另一張罰
    單罰車主，而舉發違規通知單為公文書，掣單錯誤或引用法
    條錯誤，理應作廢，舉發警員卻任意塗改或另外掣單，於法
    不合；縱有異議人所有之車輛有裝置旋轉架情事，舉發警員
    亦有蓄意將車牌往上提升拍照，誇大違法之事實等情，業侵
    害異議人權益，爰聲明異議等語。
三、按「汽車已領有號牌而未懸掛或不依指定位置懸掛者，處汽
    車所有人3,600 元以上18,000元以下罰鍰，並禁止其行駛，
    且牌照亦應吊銷之」、「汽車駕駛人，未領有駕駛執照駕駛
    機器腳踏車者，處6,000 元以上12,000元以下罰鍰，並當場
    禁止其駕駛、「汽車駕駛人，行經有燈光號誌管制之交岔路
    口闖紅燈，處1,800 元以上5,400 元以下罰鍰，並記違規點
    數3 點」道路交通管理處罰條例第12條第1 項第7 款及第2
    項、第21條第1 項第1 款、第53條第1 項、第63條第1 項第
    3 款分別定有明文。
四、本件異議人莫鈞為騎乘異議人孔淑媛所有車牌號碼IHB-071
    號重型機車，於上開時、地經警掣單舉發「1.無照駕駛（禁
    駛）、2.闖紅燈、3.裝置旋轉式號牌架」之違規等情，有舉
    發違反道路交通管理事件通知單（以下簡稱違規通知單）、
    採證照片各1 份在卷可稽，惟異議人孔淑媛對其所有之重型
    機車是否有「已領有號牌而不依指定位置懸掛」之違規有所
    爭執，另異議人莫鈞為雖對其有未領有駕駛執照駕駛機器腳
    踏車、行經有燈光號誌管制之交岔路口闖紅燈闖紅燈之違規
    並不爭執，惟異議人莫鈞為主張其年僅14歲，警員未查驗異
    議人莫鈞為之身分而命其行駛回家，舉發過程有違信賴保護
    原則，又異議人等認為該取締違規之處尚有其他違規停車之
    車輛，警員未行舉發或拖吊，卻藏匿車輛後方作為掩護攔檢
    ，警員舉發過程有違法之處，又舉發警員另行掣單亦於法不
    合等陳稱云云。經查：
  （一）本件舉發警員於上開時、地掣開之苗縣警交字第F00000
        000 號舉發違規通知單，其上所載異議人莫鈞為有「1.
        無照駕駛（禁駛）、2.闖紅燈、3.裝置旋轉式號牌架」
        之違規，異議人等主張舉發警員另行掣單於法不合云云
        。查上開違規事項應分別就「1.無照駕駛（禁駛）、2.
        闖紅燈」之違規處罰違規行為人（即異議人莫鈞為）、
        「裝置旋轉式號牌架」之違規處罰汽車所有人（即異議
        人孔淑媛），上開違規事項依前揭道路交通管理處罰條
        例第12條第1 項第7 款及第2 項、第21條第1 項第1 款
        、第53條第1 項、第63條第1 項第3 款之規定，本應分
        別處罰汽車所有人及違規行為人，故應就違規行為分別
        掣單舉發，惟舉發警員誤將上開違規事項均填載於苗縣
        警交字第F00000000 號違規通知單上，嗣舉發警員發現
        前揭錯誤，爰將苗縣警交字第F0000000 0號舉發錯誤部
        分刪修並核警員職名章確認，另就異議人即本件機車所
        有人孔淑媛之違規為「舉發旋轉式號牌架」部分，掣開
        苗縣警交字第F00000000 號舉發違規通知單有該通知單
        附卷可稽，查此項違規事實並無須被告發人簽名，又異
        議人孔淑媛所有之車牌號碼IH B-071重型機車為裝置可
        控制變動之旋轉架之違規行為，應適用道路交通管理除
        罰條例第12條第1 項第7 款「以領有號牌而不依指定未
        致懸掛」為宜，舉發警員誤引用為道路交通管理處罰條
        例第13條第1 項第1 款，為引用法條之疏失，惟此項錯
        誤並無影響異議人孔淑媛有裝置旋轉號牌架之違規行為
        ，原處分機關依違規事實另依道路交通管理處罰條例第
        12條第1 項第7 款，以竹監苗字第裁54-F00000000號裁
        決書裁罰異議人即汽車所有人孔淑媛，並依道路交通管
        理處罰條例第21條第1 項第1 款、第53條第1 項、第63
        條第1 項第3 款，以竹監苗字第裁54-F00000000號裁決
        書裁罰異議人即違規行為人莫鈞為，上開二裁決書均於
        100 年9 月6 日由莫華郎（即異議人之代理人孔淑媛之
        夫、異議人之法定代理人莫鈞為之父）臨櫃收受，是原
        處分機關對異議人等於100 年9 月5 日所為之竹監苗字
        第裁54-F000000 00 、54-F00000000號處分，於程序均
        無不法，合先敘明。
  （二）按汽車已領有號牌而未懸掛或不依指定位置懸掛，處汽
        車所有人3,600 元以上18,000元以下罰鍰，並禁止其行
        駛，牌照並吊銷之，道路交通管理處罰條例第12 條 第
        1 項第7 款、第2 項後段定有明文。上開條例所稱之汽
        車，包含機器腳踏車在內，道路交通管理處罰條例第3
        條第8 款亦有明文。次按機器腳踏車號牌每車一面，懸
        掛位置除原設有固定位置外，應正面懸掛於車輛後端之
        明顯適當位置。並不得變造損毀、塗抹或粘貼其他材料
        、加裝邊框或霓虹燈、裝置旋轉架、顛倒懸掛或以安裝
        其他器具之方式使不能辨認其牌號，並不得以他物遮蔽
        ，如有污穢，致不能辨認其牌號時，應洗刷清楚，道路
        交通管理處罰條例第92條第1 項授權訂定之道路交通安
        全規則第11條第1 項第3 款、第2 項定有明文。又所謂
        牌照懸掛固定者，係指牌照正面固定朝向後方，倘牌照
        正面得任意傾斜，改變角度，致他人對其牌照上之文字
        、數字有所誤認，或不易辨別時，即非固定懸掛，自屬
        未依指定位置懸掛。揆之汽車號牌制度建立之緣由，非
        單純在貫徹主管機關之車籍管理；其於交通違規或事故
        發生時，亦可便於相關單位發現違規或肇事之車輛駕駛
        人並予以究責，而具有辨識路上行駛中車輛之特定功效
        ，對於道路交通安全之管理、維護，自屬重要；故為加
        強主管機關對於道路交通管理之有效性，及利於其他用
        路人對於車輛之識別並藉此保障渠等之行車安全等目的
        ，立法者方以前揭規定課以汽車所有人必須依法懸掛汽
        車號牌之作為義務。而汽車所有人有無依前揭規定懸掛
        車牌，尚須視其是否固定及其懸掛之角度、方向、位置
        ，於該車輛行進中可達令他人得以清楚辨識該牌號之程
        度，非謂僅懸掛於車輛後端即足。本件異議人孔淑媛於
        其所有之車牌號碼IHB-071 號重型機車有裝置旋轉式號
        牌架，此為異議人所不爭，然異議人若有依前揭說明將
        其車牌固定平貼於指定位置，舉發員警將無從上下移動
        該車牌，是異議人孔淑媛顯有號牌不依指定位置懸掛之
        違規事實堪可認定，故其所稱警員有蓄意將車牌往上提
        升拍照，誇大違法事實云云，顯係卸責之詞，並不可採
        。
  （三）又「違反道路交通管理事件統一裁罰基準及處理細則第
        11條第1 項第1 款及第2 款，對於駕駛人或行為人未滿
        14歲而有本條例規定之情形者，已規定舉發機關應將違
        規通知單另行送達其法定代理人或監護人，而對於其他
        當場舉發者( 包含滿14歲而未具備行政程序法第22 條
        所定行政程序行為能力之人) ，如其為受處分人時，則
        均規定應將該通知單填記後交付該行為人簽名或蓋章收
        受之。故參考法務部前述函釋，交通部認為前述處理細
        則第11條對於違規通知單所定之交付處理程序，應有行
        政程序法第3 條第1 項之適用，而得排除行政程序法第
        69條第1 項規定之適用，即舉發滿14歲而未具備行政程
        序法第22條所定行政程序行為能力之人違反道路交通管
        理處罰條例案件，經依前述處理細則第11條規定當場交
        付該行為人簽名或蓋章收受後，應無須再通知其法定代
        理。」交通部93年4 月13日交路字第0930028989號函釋
        參照，是本件異議人莫鈞為違規時為滿14歲而未具備行
        政程序法第22條所定之行政程序行為人，本件其係違反
        道路交通管理處罰條例之違規，依上開函釋，舉發警員
        無須另行送達違規通知單予法定代理人或監護人，是舉
        發警員於舉發違規通知單上註明「禁駛」，並交付駕駛
        人即異議人莫鈞為簽名，業符合法定之舉發程序規定，
        異議人雖稱舉發警員有明知異議人莫鈞為無照駕駛卻仍
        命騎行駛車輛回家情事，舉發警員有不合程序之情形，
        縱為屬實，亦無影響舉發員警就異議人違規行為之舉發
        程序。
  （四）復異議人等雖主張上開時、地除異議人莫鈞為有上開違
        規事項，尚有車輛違規停車，而舉發員警僅舉發異議人
        莫鈞為，未對該違規停車之車輛予以舉發或拖吊，而藏
        匿其後攔檢云云，惟縱使上開時、地確有違規停車之情
        事，然在法治國家，遵守法規為每一國民之責任，自亦
        不得以他人違規行為尚未被取締，即執以為自己亦可以
        不遵守規定之適法理由，該等車輛應否遭舉發違規，亦
        屬其他違規車輛應否受罰之問題，異議人等尚難以該理
        由執為免罰之依據。
  （五）綜上所述，異議人莫鈞為有無照駕駛、闖紅燈之違規，
        而異議人孔淑媛擅自裝置於可控制變動之旋轉架上，無
        論行駛有無操作使用，均已違反上開規定，自應適用道
        路交通安全管理處罰條例第12條第1 項第7 款「已領有
        號牌不依指定位置懸掛」之規定處罰，異議人等之違規
        事實已臻明確，原處分機關裁處異議人莫鈞為罰鍰
        7,800 元、記違規點數3 點、應參加道路交通安全講習
        ，及異議人孔淑媛罰鍰5,400 元，吊銷汽車牌照，核無
        違法或不當之處。從而，本件異議為無理由，應予駁回
        。
五、依道路交通案件處理辦法第19條，裁定如主文。
中    華    民    國   100    年    11    月    7     日
                  交通法庭法  官  林靜雯
以上正本證明與原本無異。
如不服本裁定應於送達後5日內向本院提出抗告狀。
                          書記官  劉千瑄
中    華    民    國   100    年    11    月    7     日